【裁判字號】    95,附民上,16
【裁判日期】    950714
【裁判案由】    傷害等
【裁判全文】
臺灣高等法院刑事附帶民事訴訟判決    95年度附民上字第16號
上  訴  人
即  原  告  乙○○
被上 訴 人
即  被  告  甲○○
上列當事人間因傷害等附帶民事訴訟案件，上訴人不服臺灣板橋
地方法院中華民國95年3月16日第一審附帶民事訴訟判決（95年
度附民字第20號），提起上訴，本院裁定如下：
    主  文
原判決關於駁回上訴人後開第二項之訴部分撤銷。
被上訴人應給付上訴人新臺幣拾萬零柒佰肆拾元及自民國九十五
年一月二十日起至清償日止，按週年利率百分之五計算之利息。
其餘上訴駁回。
    事  實
甲、原告方面：
一、訴之聲明：
（一）原判決撤銷。
（二）被告應給付原告新臺幣（下同）1,000,740元，並自起訴
      狀繕本送達翌日起（即民國95年1月20日起）至清償日止
      ，按週年利率5%計算之利息。
二、事實上陳述略稱：被上訴人即被告甲○○與上訴人即原告乙
    ○○均係任職於臺灣臺北少年觀護所（下稱少觀所），分別
    擔任人事主任及導師之職務。於民國94年6月16日上午9時許
    ，在該少觀所行政大樓會議室舉辦考績委員會選舉時，上訴
    人為當次考績委員候選人，為免選舉不公，即持相機至會場
    蒐證，惟負責選務工作之被上訴人因不滿上訴人持相機前往
    會議室拍照，竟基於傷害之故意，以手掐住上訴人之頸部，
    致使上訴人無法呼吸，又拉扯上訴人雙手，而受有左側頭顳
    部紅腫、右側頸部皮下瘀血、右臂皮下瘀血、左臂皮下瘀血
    及右前臂皮下瘀血之傷害。上訴人因本件傷害，計支出醫療
    費用740元，另上訴人於本件傷害事件發生後，原本想息事
    寧人，被上訴人竟利用其人事主任行政優勢及與機關首長友
    好關係，歪曲事實，除將上訴人記過外。又於94年6月欲以
    莫須有之事實擬將上訴人調往臺東泰源技訓所，並一再打壓
    上訴人。爰依侵權行為之法律關係求為判決被上訴人應如數
    給付，醫療費用740元及精神慰撫金100萬元，合計1,000,74
    0元，及加計自起訴狀繕本送達翌日起算之法定遲延利息。
三、證據：提出診斷證明書、醫療費用收據等為證，並援用刑事
    訴訟之證據。
乙、被上訴人方面：
    被上訴人未提出書狀，亦未作何陳述，惟依其在刑事訴訟之
    陳述，不承認有何侵權行為。
    理  由
一、上訴人起訴主張被上訴人上揭傷害事實，業經本院95年上易
    字第732號認定在案，依刑事訴訟法第500條前段之規定，本
    附帶民事訴訟之判決應以該刑事判決認定之事實為據，是原
    告主張被告對其有侵權行為之事實，堪以認定。
二、按因過失或不法侵害他人權利者，負損害賠償責任，民法第
    184條第1項定有明文。又不法侵害他人之身體、健康、名譽
    、自由、信用、隱私、貞操，或不法侵害其他人格法益而情
    節重大者，被害人雖非財產上損害，亦得請求賠償相當之金
    額，民法第195條第1項明文規定。查被上訴人基於傷害之故
    意，傷害上訴人，自屬侵權行為，則上訴人依上開規定請求
    被上訴人賠償其因此所受之損害，於法有據。爰就上訴人得
    請求損害賠償之項目及金額，析述如下：
（一）上訴人主張因本件傷害支出醫療費用，計740元等情，已
      據提出臺北市立聯合醫院和平院區醫療費用收據為證。其
      中診斷證明書費部分，因屬被害人為證明損害發生及其範
      圍所必要之費用，亦應納為損害之一部分，得向加害人請
      求賠償（最高法院93年度台上字第1159號民事判決參照）
      。是上訴人此部分請求，自屬有據，應予准許。
（二）按不法侵害他人之人格權，被害人受有非財產上損害，請
      求加害人賠償相當金額之慰撫金時，法院對於慰撫金之量
      定，應斟酌實際加害情形、所造成之影響、被害人痛苦之
      程度、兩造之身分地位經濟情形及其他各種狀況，以核定
      相當之數額（最高法院47年台上字第1221號、51年台上字
      第223號判例參照）。上訴人為少年觀護所導師，被上訴
      人為少年觀護所人事主任，二人因選舉考績委員之事發生
      爭執，被上訴人因而傷害上訴人，惟其加害情形尚非嚴重
      ，並斟酌兩造之身分、地位、經濟狀況，上訴人因此所受
      之身心痛苦等一切情狀，認上訴人請求非財產上之損害賠
      償以10萬元為適當，逾此部分之請求，則屬無據。
三、綜上說明，上訴人請求被上訴人賠償之金額在100,740元範
    圍為正當，則上訴人請求被上訴人給付上開金額及自95年1
    月20日（即起訴狀繕本送達翌日）起至清償日止，按週年利
    率5%計算之利息部分為適當，應予准許；超過上開部分之請
    求，即非正當，不應准許。原審就上開應准許部分，為上訴
    人敗訴之判決，自有未洽。上訴意旨指摘原判決此部分不當
    ，求予撤銷，為有理由，爰由本院撤銷改判如主文第二項所
    示。至原審就上開不應准許部分，為上訴人敗訴判決，雖駁
    回之理由係認傷害侵權行為不成立，與本院所為認定之理由
    不同，惟不予准許之結論仍屬相同，故駁回此部分請求之結
    論並無不合，上訴意旨聲明撤銷，為無理由，應予駁回上訴
    。另關於假執行之部分，已據原審予以全部駁回，而上訴人
    未就假執行部分提起上訴，故就此部分自毋庸裁判，附此說
    明。
據上論結，本件上訴為一部有理由，一部無理由，應依刑事訴訟
法第490條前段、第368條、第369條第1項前段、第502條第1項、
第2項，判決如主文。
中    華    民    國    95    年    7     月    14    日
                  刑事第二庭審判長法  官  蔡國在
                                  法  官  江振義
                                  法  官  王詠寰
以上正本證明與原本無異。
不得上訴。
                                  書記官  駱麗君
中    華    民    國    95    年    7     月    14    日


司法院資訊處製作；財團法人民間司法改革基金會備份。
